臺灣彰化地方法院民事判決　96年度訴字第662號
原　　　告　丁○
訴訟代理人　陳忠儀律師
複　代理人　劉雅榛律師
訴訟代理人　楊宏鈞律師
被　　　告　丙○○
訴訟代理人　乙○○○
被　　　告　甲○○
上列當事人間請求拆屋還地事件，本院於民國96年11月26日言詞
辯論終結，判決如下：
    主      文
被告丙○○應將坐落彰化縣員林鎮○○○段一八五之五地號土地
上如附圖所示編號A部分，面積八三點二二平方公尺之三樓磚造
建物拆除，並將該部分土地交還原告。
被告甲○○應將坐落彰化縣員林鎮○○○段一八五之一二地號土
地上如附圖所示編號B部分，面積七三點一四平方公尺之二樓磚
造建物拆除，並將該部分土地交還原告。
訴訟費用由被告按附表所示之比例負擔。
本判決於原告分別以新台幣貳拾壹萬元及壹拾捌萬參仟元為被告
丙○○及甲○○分別供擔後得假執行。但被告丙○○如以新台幣
陸拾貳萬肆仟壹佰伍拾元、被告甲○○如以新台幣伍拾肆萬捌仟
伍佰伍拾元為原告預供擔保，得免為假執行。
　　事實及理由
壹、原告主張：
    坐落彰化縣員林鎮○○○段185-5地號土地及同段185-12地
    號土地係原告所有，然被告丙○○並無任何使用權源，而其
    所有之三樓磚造違章建物，竟無權占用原告所有之系爭185-
    5地號如附圖所示A部分土地，被告甲○○並無任何使用權源
    ，而其所有之二樓磚造違章建物，竟無權占用原告所有之系
    爭185-12地號如附圖所示B部分土地。原告本於所有權人之
    地位，自得依民法第767條之規定，請求被告丙○○、甲○
    ○分別將如附圖即彰化縣員林地政事務96年10月30日複丈成
    果圖所示編號A、B部分之建物拆除，並將上開土地返還原告
    。並聲明：除假執行擔保金額外，如主文所示。
貳、被告方面：
  一、被告丙○○則以：之前原告有叫被告丙○○買，被告丙○
      ○有叫原告鑑界，但原告沒有鑑界給被告丙○○，被告丙
      ○○現在要買也不知道要找誰買。原告的土地是拍賣取得
      ，被告丙○○的房子是在被告丙○○國小的時候就蓋好了
      ，後來火災燒掉，所以被告丙○○又翻修成現在的樓房，
      原來的磚瓦平房是被告丙○○與兄弟、父親蓋的，後來火
      災以後是被告丙○○個人翻修。系爭185-5地號土地本來
      是祭祀公業的土地，後來被拍賣，系爭185-5地號土地本
      來也沒有被告丙○○的名字。被告的房子沒有所有權狀等
      語置辯。並聲明：原告之訴駁回。
  二、被告甲○○則以：被告甲○○有要跟原告買，但沒有地籍
      圖，原告後來也沒有消息。系爭185-12地號土地上的房子
      是別人蓋的，被告甲○○向訴外人買房子連地，立有杜賣
      契字，沒有移轉土地，因為買的是使用權，被告的房子沒
      有所有權狀等語置辯。並聲明：原告之訴駁回。
參、得心證之理由：
  一、原告主張落彰化縣員林鎮○○○段185-5地號土地及同段
      185-12地號土地，為其所有，目前系爭185-5地號土地有
      被告丙○○之三樓磚造違章建物無權占用如附圖所示A部
      分，系爭185-12地號土地，目前有被告甲○○之二樓磚造
      違章建物無權占用如附圖所示B部分等情，業據其提出土
      地登記謄本、地籍圖謄本、現場照片等件為證，且經本院
      會同彰化縣員林地政事務所測量員到場勘測屬實，並製有
      勘驗筆錄及如附圖所示之複丈成果圖可稽，復為被告丙○
      ○、甲○○所不爭執，原告此部分之主張自堪信為真實。
  二、按所有人對於無權占有或侵奪其所有物者，得請求返還之
      。對於妨害其所有權者，得請求除去之，民法第767條前
      段及中段定有明文。又違章建築之讓與，雖因不能為移轉
      登記而不能為不動產所有權之讓與，但受讓人與讓與人間
      如無相反之約定，應認為讓與人已將該違章建築之事實上
      處分權讓與受讓人。又房屋之拆除為一種事實上之處分行
      為，須有事實上之處分權者，始有拆除之權限。經查，如
      附圖所示A部分之房屋，被告丙○○自認原來的磚瓦平房
      是被告丙○○與兄弟、父親蓋的，後來火災以後是被告丙
      ○○個人翻修為三樓磚造房屋，應認被告丙○○為系爭房
      屋之原始起造人，其自取得該房屋之事實上之處分權。又
      如附圖所示B部分之房屋，為被告甲○○向他人所購，有
      被告甲○○提出之杜賣契字為證，惟因上開房屋為違章建
      物，無法辦理移轉登記，故被告甲○○雖未取得所有權，
      然亦已取得事實上之處分權。故被告二人自均有拆除之權
      能。從而原告依民法第767條之規定，起訴請求被告丙○
      ○應將坐落彰化縣員林鎮○○○段185之5地號土地上如附
      圖所示編號A部分，面積83.22平方公尺之三樓磚造建物拆
      除，被告甲○○應將坐落彰化縣員林鎮○○○段185之12
      地號土地上如附圖所示編號B部分，面積73點14平方公尺
      之二樓磚造建物拆除，被告二人並應將該部分土地交還原
      告，為有理由，應予准許。原告陳明願供擔保以代釋明聲
      請宣告假執行，核無不合，爰酌定相當擔保金額，准予宣
      告假執行。另本院依民事訴訟法第392條第2項規定，依職
      權酌定相當擔保金額，宣告被告如為原告預供擔保，得免
      為假執行。
肆、訴訟費用負擔之依據：民事訴訟法第78條、第85條第1項但
    書。
中　　華　　民　　國　　96　　年　　11　　月　　30　　日
                  民事第二庭    法　官　詹秀錦
以上正本係照原本作成。
如對判決上訴，應於判決送達後20日內向本院提出上訴狀。
中　　華　　民　　國　　96　　年　　12　　月　　3 　　日
                      　　　    書記官　陳秀香
附表：
┌────────┬─────────┐
│姓名            │訴訟費用負擔比例  │
├────────┼─────────┤
│丙○○          │53.22％           │
├────────┼─────────┤
│甲○○          │46.78％           │
└────────┴─────────┘
